最高法院刑事判決　　　　　　　　　 111年度台上字第2671號
上　訴　人　劉士豪


上列上訴人因加重詐欺案件，不服臺灣高等法院中華民國111 年
3 月3 日第二審判決（110 年度上訴字第2991號，起訴案號：臺
灣新北地方檢察署109 年度偵字第37538 號），提起上訴，本院
判決如下：
    主  文
上訴駁回。
    理  由
一、按刑事訴訟法第377 條規定，上訴於第三審法院，非以判決
    違背法令為理由，不得為之。是提起第三審上訴，應以原判
    決違背法令為理由，係屬法定要件。如果上訴理由書狀並未
    依據卷內訴訟資料，具體指摘原判決不適用何種法則或如何
    適用不當，或所指摘原判決違法情事，顯與法律規定得為第
    三審上訴理由之違法情形，不相適合時，均應認其上訴為違
    背法律上之程式，予以駁回。
二、上訴人劉士豪上訴意旨略稱：我因搭車誤點，遲誤民國 111
    年2 月17日上午9 時40分的審判期日，非無正當理由不到庭
    ，原審逕予審理，未給予我最後陳述之機會，陳報「主犯：
    阿德」之住址，以便擔任污點證人，原判決當然違法、理由
    矛盾，為此提起上訴，求予撤銷發回，以資查辦主犯云云。
三、惟查：
  ㈠本件原審審理結果，認為上訴人有如原判決事實欄所載共同
    冒用公務員名義詐欺取財等犯行明確，以第一審未及審酌上
    訴人已與告訴人陳許秀琴達成和解，具有悔意的良好犯後態
    度，認第一審量刑有期徒刑1 年8 月稍嫌過重，因而撤銷第
    一審不當之科刑判決，改判仍依想像競合犯之例，從一重論
    處上訴人以犯共同冒用公務員名義詐欺取財罪刑（宣處有期
    徒刑1年2月；另想像競合犯行使偽造公文書罪、一般洗錢罪
    ），及為相關沒收之諭知。已詳敘其調查、取捨證據之結果
    及憑以認定犯罪事實之心證理由，以及上訴人曾受有期徒刑
    之宣告，不符緩刑要件等旨。從形式上觀察，並無採證或認
    定事實違背經驗法則或論理法則，或其他違背法令之情形。
  ㈡按審判期日之訴訟程序，專以審判筆錄為證，刑事訴訟法第
    47條定有明文。又被告經合法傳喚，無正當之理由不到庭者
    ，得不待其陳述，逕行判決，同法第371 條亦有明文，其規
    範目的在於防止被告藉由上訴又不到庭的方式延滯訴訟的進
    行。故被告之聽審權固屬憲法第16條保障人民訴訟權之一，
    但並不容許被告得任意以缺席審判期日癱瘓程序的進行。而
    所謂無正當之理由不到庭，係指在社會通常觀念上，認為非
    正當之原因而不到庭者而言。
    卷查：原審111 年2 月17日審判期日傳票早於同年月8 日寄
    存送達於其住所地之苗栗縣警察局竹南分局大同派出所並經
    上訴人於同日具領，有送達證書及竹南分局大同派出所受理
    司法訴訟文書寄存（銷毀）登記表足稽（見原審卷第153 、
    155 頁），而上訴人並未於上開審判期日到庭，亦未先具狀
    表明有何正當理由而無法到庭之情形。再據該次審判期日筆
    錄之記載，書記官朗讀案由後，審判長以上訴人經合法傳喚
    無正當理由未到庭，逕行審理；並於調查證據完畢後，以上
    訴人經合法傳喚無正當理由不到庭，不待其陳述開始辯論，
    完成辯論程序後，定期宣判（見原審卷第163至167頁）。經
    核原審所踐行之訴訟程序，無不當剝奪上訴人行使訴訟防禦
    權之違法，況於原審審理期間至宣判日止，上訴人始終未提
    出或補正有何審判期日不到庭之正當理由之依據，僅空言具
    狀請求原審再開辯論（見原審卷第179 頁），則原審依法不
    待其陳述，逕行判決，難謂有何違反法律程序之違誤。上訴
    意旨以因搭車誤點而無法到庭，並非無正當理由，或謂原審
    即行審結，剝奪其最後陳述意見機會云云，顯然未確實依據
    卷內訴訟資料，而以自己之說詞，任意指摘原判決違法、不
    當，自非合法之第三審上訴理由。
四、以上及其他上訴意旨，核與法律規定得為第三審上訴理由之
    違法情形，不相適合，應認本件上訴為違背法律上之程式，
    予以駁回。又法院非偵查機關，不宜僭越犯罪偵查角色而代
    為進行調查或偵查，上訴人如有意協查主犯「阿德」、擔任
    污點證人，可逕向偵查機關提出、請求，無庸透過法院呈轉
    或在法庭上陳述，上訴人認原審不待其陳述，逕行判決，致
    其此權益受損，顯有誤會，附此敘明。
據上論結，應依刑事訴訟法第395條前段，判決如主文。
中    華    民    國   111    年    6     月    9     日
                  刑事第二庭審判長法  官  林  勤  純  
                                  法  官  王  梅  英  
                                  法  官  莊  松  泉  
                                  法  官  吳  秋  宏  
                                  法  官  李  釱  任  
本件正本證明與原本無異
                                  書記官
中    華    民    國   111    年    6     月    14    日